臺灣桃園地方法院民事簡易判決
110年度壢簡字第261號
原      告  黃宇順  
訴訟代理人  宋重和律師
複  代理人  王顥鈞律師
被      告  徐秋蓮  
            劉大正  

上列當事人間請求侵權行為損害賠償事件，本院於民國111年1月
12日言詞辯論終結，判決如下：
    主    文
一、原告之訴及假執行之聲請均駁回。
二、訴訟費用由原告負擔。
    事實及理由
壹、程序方面
　　按訴狀送達後，原告不得將原訴變更或追加他訴，但不甚礙
    被告之防禦及訴訟之終結者；擴張或減縮應受判決事項之聲
    明者，不在此限；不變更訴訟標的，而補充或更正事實上或
    法律上之陳述者，非為訴之變更或追加，民事訴訟法第255
    條第1項第3款、第7款、同法第256條分別定有明文。查，本
    件原告起訴時聲明為：「一、被告徐秋蓮、劉大正應連帶給
    付原告50萬元整，及自起訴狀繕本送達翌日起至清償日止，
    按年息百分之5計算之利息。二、原告願供擔保，請准宣告
    假執行。三、訴訟費用由被告負擔。」（見本院卷第3頁）
    。原告復於110年10月27日提出民事準備暨追加被告聲請狀
    ，追加被告劉大正為本件共同被告（見本院卷第72頁至第73
    頁）。嗣於本院111年1月12日言詞辯論期日，更正前開聲明
    為：「一、被告徐秋蓮、劉大正應連帶給付原告50萬元，及
    其中被告徐秋蓮自起訴狀繕本送達翌日起、被告劉大正自民
    事準備暨追加被告狀送達翌日起均至清償日止，按年息百分
    之5 計算之利息。二、原告願供擔保，請准宣告假執行。三
    、訴訟費用由被告負擔。」（見本院卷第89頁）。核為縮減
    應受判決事項之聲明，其請求之基礎事實同一，原告前請求
    之訴訟資料及證據資料，亦得於後請求之審理予以利用，無
    礙被告徐秋蓮之防禦及本件訴訟之終結，而與前開規定相符
    ，程序上應予准許。
貳、實體方面
一、原告主張：被告徐秋蓮之配偶即訴外人黃春成曾於106年間
    向臺灣桃園地方檢察署（下稱桃園地檢署）以「原告明知其
    僅為桃園市觀音區白沙屯段沙屯小段17之1、17之3、18之1
    、18之11、18之13等地號土地借名登記之人，訴外人黃春裕
    及黃春成共同擁有該土地所有權。嗣桃園市政府欲徵收上開
    土地，原告遂基於侵占之犯意，將上開土地辦理移轉登記」
    、「原告基於行使使公務員登載不實文書之犯意，於106年8
    月25日填具切結書，記載本件土地所有權狀遺失之不實事項
    ，並檢具相關證明及資料申請補發，涉犯行使使公務員登載
    不實之公文罪」等事由，提起告訴（下稱系爭侵占案件），
    誣指原告侵占土地，不擇手段企圖陷原告冤涉刑案，侵害原
    告名譽權。嗣黃春成於108年12月28日離世，系爭侵占案件
    亦經桃園地檢署檢察官於109年1月7日以107年度續偵字第23
    8號為不起訴處分。詎被告徐秋蓮與劉大正無論係出於故意
    或過失之態度，竟以黃春成名義向臺灣高等檢察署（下稱高
    檢署）提起再議（下稱系爭再議案件），致使高檢署誤信系
    爭再議案件係由黃春成所提出，使原告遭家族他人非議及揶
    揄而有名譽權之損害，並因過度擔心，眼睛看不清楚因而受
    有健康權之損害。為此，爰依民法第184條第1項，第185條
    第1巷及第195條第1項之規定，訴請被告2人連帶賠償原告健
    康權及名譽權受損之精神慰撫金。並聲明：如變更後之聲明
    所示。
二、被告則以：
 ㈠ 被告徐秋蓮答辯略以：針對系爭再議案件，係劉大正本於黃
　  春成生前授權，而製作刑事聲請再議狀，原告指稱伊假借黃
　  春成名義提起系爭再議案件，顯有誤會。伊僅以黃春成手機
　  發送簡訊向劉大正抱怨系爭侵占案件之不起訴處分書理由不
　  公，未一併通知黃春成已過世，是因為該段期間，伊父親與
　  先生雙雙過世，伊心情很不好。退步言，縱如原告所述，伊
    有以黃春成名義提起系爭再議案件，系爭再議案件原告終獲
    不起訴處分確定，名譽權應未有受損，且原告亦未舉證證明
    其名譽權及社會上對於原告個人之評價究因此而受有如何之
    損害？其健康權又因此受何損害？與本件是否具有相當因果
    關係？自不得徒憑原告片面之詞而為有利原告之認定。並聲
    明：原告之訴及其假執行之聲請均駁回。
 ㈡ 被告劉大正答辯略以：黃春成將系爭侵占案件全權授權其處
　  理，所以有交付印章。當時係收到黃春成手機號碼傳來之簡
    訊，抱怨系爭侵占案件之不起訴處分書理由不公，因不知道
    實際發送簡訊者為徐秋蓮，徐秋蓮亦未告知其黃春成之死訊
    ，以為是黃春成本人向其表達要聲請再議，所以才以黃春成
    名義提起系爭再議案件，並沒有故意侵害原告之人格權。縱
    使原告主張被告二人以已故之黃春成名義、盜蓋印文聲請再
    議，此偽造私文書行為之直接受害者亦為黃春成，與原告無
    關。況原告未舉出任何積極證據，證明所謂名譽權與身體健
    康權之損害，與被告提起系爭再議案件之間有何相當因果關
    係，固原告主張無理由。並聲明：原告之訴及其假執行之聲
    請均駁回。
三、本院之判斷：
    原告主張黃春成前向桃園地檢署對原告提起系爭侵占案件之
　  告訴，案經桃園地檢署檢察官以107年度續偵字第238號為不
    起訴處分後，劉大正經徐秋蓮告以系爭侵占案件經檢察官為
    不起訴處分後，劉大正遂以黃春成名義提起系爭再議案件，
    嗣系爭再議案件經高檢署檢察長駁回等情，有桃園地檢署檢
    察官107年度續偵字第238號為不起訴處分書、刑事聲請再議
    ㈠狀、刑事聲請再議㈡狀及高檢署109年度上聲異字第1558號
    處分書可參，並為被告所不爭執（見本院卷第90頁），復經
    本院依職權調取系爭侵占案件及系爭再議案件卷宗核閱無訛
    ，堪認為真實。惟原告另主張有因系爭再議案件而受有名譽
    權及健康權之損害，則為被告2人所否認。是本案爭點厥為
    ：系爭再議案件是否有致原告之名譽權及健康權受損？
 ㈠ 原告之名譽權未因系爭再議案件受有損害：
　⒈按因故意或過失，不法侵害他人之權利者，負損害賠償責任
    ；不法侵害他人之身體、健康、名譽、自由、信用、隱私、
    貞操，或不法侵害其他人格法益而情節重大者，被害人雖非
    財產上之損害，亦得請求賠償相當之金額，民法第184條第1
    項前段、第195條第1項前段分別定有明文。又名譽權係開放
    概念，須有對外為貶損他人在社會上評價之行為，且依一般
    社會觀念足認其人之聲譽已遭貶損，始符合不法侵害名譽權
    之要件。
　⒉經查，徐秋蓮與劉大正雖在黃春成死後，以黃春成之名義提
    起系爭再議案件，然於系爭再議案件中所提出刑事聲請再議
    ㈠狀、刑事聲請再議㈡狀之陳述內容，基於偵查不公開之原則
    ，尚無對外公示或揭露，無以對外第三人揭露以貶損原告之
    名譽，且系爭侵占案件復經高檢署駁回再議而告確定，有高
    檢署109年度上聲議字第1558號處分書在卷可查（見本院卷
    第21至23頁），復為兩造所不爭執（見本院卷第90頁），可
    認系爭侵占案件已藉由檢察官之偵查結果予以澄清，不致貶
    損原告於社會上之評價。至原告雖主張因徐秋蓮與劉大正提
    起系爭再議案件而遭家族他人揶揄及非議，惟未提出證據證
    明被告2人就系爭再議案件之內容向其他家族成員揭露或廣
    布，尚難以認原告之名譽權有因系爭再議案件而受有損害，
    是原告依侵權行為法律關係主張名譽權因被告2人以黃春成
    名義提起系爭再議案件而遭受損害，請求被告2人負侵權行
    為損害賠償之連帶責任，自屬無據。
 ㈡ 原告之健康權未因系爭再議案件受有損害：
　⒈按損害賠償之債，以有損害之發生及有責任原因之事實，並
    二者之間，有相當因果關係為成立要件，原告所主張損害賠
    償之債，如不合於此項成立要件者，即難謂有損害賠償請求
    權存在（最高法院48年台上字第481號判例意旨參照）。
　⒉原告固主張因系爭再議案件，致其健康受有損害，並提出衛
    生福利部桃園醫院及景仁診所所開立之診斷證明書為證。惟
    查，細究原告所罹「隅角開放性青光眼」之病症，於108年1
    0月4日應診時即經醫生診斷已達嚴重期別，有景仁診所診斷
    證明書在卷可稽，經核與劉大正向高檢署提出系爭再議案件
    之刑事聲請再議㈠狀（109年1月30日）、㈡狀（109年1月31日
    ）上戳印日期互核，益見原告罹患青光眼實與被告2人提起
    系爭再議案件已無相涉。至原告所罹「雙側聽障」之病症，
    係於109年6月2日前往醫院進行純音聽力後確診，惟徵諸前
    揭原告「雙側聽障」之確診日期，係於高檢署駁回系爭再議
    案件之後，亦無以認定原告所罹「雙側聽障」與系爭再議案
    件有何相當因果關係，且於本院言詞辯論終結前，復未提出
    證據以實其說，自難謂原告之健康權有因系爭再議案件而受
    有損害，則原告據此請求被告2人賠償精神慰撫金，亦非有
    據。
四、從而，原告依民法第184條第1項，第185條第1項及第195條
    第1項之規定，請求被告給付新臺幣50萬元，及其中被告徐
    秋蓮自起訴狀繕本送達翌日起、被告劉大正自民事準備暨追
    加被告狀送達翌日起均至清償日止，按年息百分之5計算之
    利息，均無理由，應予駁回。其假執行之聲請，失所附麗，
    併予駁回。
五、本件事證已臻明確，兩造其餘攻擊防禦方法，於本判決結果
    不生影響，爰不一一論述，併此敘明。
六、訴訟費用負擔之依據：民事訴訟法第78條。
中　　華　　民　　國　　111 　年　　1 　　月　　27　　日
                  中壢簡易庭  法  官   劉哲嘉
以上為正本係照原本作成。
如不服本判決，應於送達後20日內，向本院提出上訴狀並表明上
訴理由，如於本判決宣示後送達前提起上訴者，應於判決送達後
20日內補提上訴理由書（須附繕本）。
如委任律師提起上訴者，應一併繳納上訴審裁判費。
中　　華　　民　　國　　111 　年　　1 　　月　　27　　日
                              書記官   鄭履任